臺灣高等法院民事裁定　　　　　　　　 100年度聲再字第25號
聲　請　人　陳俍甫
　　　　　　蔡智雄
相　對　人　吳榮鏜
上列當事人間，因分配表異議之訴事件，聲請人對於中華民國10
0年4月29日本院99年度再字第31號確定裁定，聲請再審，本院裁
定如下：
    主  文
再審之聲請駁回。
聲請訴訟費用由聲請人負擔。
    理  由
一、聲請意旨略以：相對人與聲請人等間之分配表異議事件，經
    本院以98年度上易字第275號駁回聲請人之上訴而確定，聲
    請人於99年7月16日提出再審訴狀(本院99年度再字第31號民
    事裁定「事實及理由」欄第一項中所載「69年12月12日」係
    最高法院70年度臺再字第35號判例內容，聲請人係於99年7
    月16日具狀對於本院98年度上易字第275號確定判決提起再
    審之訴，亦非聲請人所指「99年12月12日」)，業已主張聲
    請人蔡智雄聲請強制執行並列入債權分配之執行名義即臺灣
    新竹地方法院88年度執字第62228號所核發債權憑證，雖係
    確定支付命令(臺灣臺北地方法院88年度促字第38469號)，
    然該債權實際並不存在，上開支付命令且有重大違背法令之
    情形，依照司法院大法官會議所著釋字第135號解釋明文，
    基於上揭解釋之意旨可知判決若係重大違背法令，即不生效
    力，其債權金額之計算亦有違誤。惟相對人對聲請人蔡智雄
    既無債權，自不得提起分配表異議之訴。然本院98年度上易
    字第275號判決(以下稱原確定判決)對上開主張隻字未論，
    顯有民事訴訟法第469條第6款判決不備理由及同法第467條
    之違背法令。又聲請人陳俍甫對於聲請人蔡智雄確有新臺幣
    36O萬元之本票債權存在，相對人主張本票債權乃聲請人間
    基於通謀虛偽之意思表示所為，不僅為聲請人所否認，且原
    確定判決一方面引用本97年度上易字第2964號刑事判決理由
    認該本票債權係存在於聲請人蔡智雄與訴外人林幸蓉之間，
    另方面又認為該本票係由聲請人蔡智雄簽發支付予聲請人陳
    俍甫，其判決理由顯有矛盾，並違反舉證責任分配及論理法
    則、經驗法則，亦屬違背法令等語；本院原確定裁定豈能遽
    以「本件再審原告於69年12月12日向本院提出之再審訴狀僅
    云原確定判決有不備理由，及未斟酌其所提出之證據之違法
    情形，並未表明任何法定再審原因，依上開說明，顯難認其
    再審之訴為合法」云云。又該裁定之內容，對於聲請人之主
    張何者違法，均未一一詳加列舉，乃草草結案，其自有民事
    訴訟法第496條(聲請人誤植為466條)第1款適(聲請人誤植為
    「通」字)用法規顯有錯誤之違法等云云。
二、按：「再審之訴，應以訴狀表明再審理由及關於再審理由並
    遵守不變期間之證據。」、「再審之訴不合法者，法院應以
    裁定駁回之。」民事訴訟法第501條第1項第4款、第502條第
    1項分別定有明文；此等規定，對於裁定已經確定，聲請再
    審準用之，同法第507條亦有明文；且最高法院70年度臺再
    字第35號、73年度臺聲字第377號亦分別著有：「對本院確
    定判決提起再審之訴，應以有民事訴訟法第496條第1項各款
    之原因為限，此項原因亦即再審理由，必須於訴狀中表明之
    (見同法第501條第1項第4款)，否則其訴即屬不合法，毋庸
    命其補正，逕以裁定駁回之。本件再審原告於民國69年12月
    12日，向本院提出之再審訴狀，僅云原確定判決有不備理由
    ，及未斟酌其所提出之證據之違法情形，並未表明任何法定
    再審原因，依上開說明，顯難認其再審之訴為合法。」、「
    聲請人對於本院裁定聲請再審，僅泛引民事訴訟法第496 條
    第1 項第9 款至第13款規定為依據。然對於本院上開認為聲
    請人聲請再審為不合法而予駁回之裁定，究竟有何合於該再
    審事由之具體情事，則未據表明，自非合法。」等判例意旨
    ，可資參照。
三、所謂「適用法規顯有錯誤」係指確定判決就事實審法院所確
    定之事實而為法律上判斷，有適用法規顯有錯誤之情形而言
    ；至於事實審法院認定事實錯誤、就當事人提出之事實及聲
    明之證據疏於調查、或就上訴理由漏未斟酌，僅生認定事實
    錯誤、調查證據欠周或判決不備理由之問題，當事人雖得於
    判決確定前，據為提起上訴之理由，究與適用法規顯有錯誤
    有間，不得據以提起再審之訴，有最高法院80年度臺再字第
    64號裁判意旨，可資參照。經查：
(一)本院99年度再字第31號確定裁定，已就聲請人對於本院98年
    度上易字第275號確定判決提起再審之訴，敘明聲請人並未
    具體主張原確定判決有合於民事訴訟法第496條第1項各款或
    第497條之法定再審理由，僅就原確定判決不備理由及依職
    權所為取捨證據認定事實任意指摘，因認聲請人提起再審之
    訴不合法，裁定駁回聲請人再審之訴，尚難認有適用法規顯
    有錯誤情事。
(二)本件聲請人對於本院99年度再字第31號確定裁定，聲請再審
    ，於其聲請再審理由狀僅以：「本院原確定裁定豈能遽以『
    本件再審原告於69年12月12日向本院提出之再審訴狀僅云原
    確定判決有不備理由，及未斟酌其所提出之證據之違法情形
    ，並未表明任何法定再審原因，依上開說明，顯難認其再審
    之訴為合法』云云。又該裁定之內容，對於聲請人之主張何
    者違法，均未一一詳加列舉，乃草草結案，其自有民事訴訟
    法第496條第1款適用法規顯有錯誤之違法。」等云云，泛引
    民事訴訟法第496條第1項第1款規定為依據，對於本院99年
    度再字第31號認為聲請人提起再審之訴為不合法，而予駁回
    之裁定，究竟有何合於其所指再審事由之具體情事，則未據
    表明，參照前揭法條規定、及最高法院判例、及裁判意旨，
    聲請人聲請再審自非合法，應予駁回。
四、據上論結，本件聲請再審不合法，裁定如主文。
中    華    民    國   100    年     7    月    7     日
                      民事第五庭
                        審判長法  官  李錦美
                              法  官  鍾任賜
                              法  官  陳博享
正本係照原本作成。
不得抗告。
中    華    民    國   100    年    7     月    8     日
                              書記官  駱麗君